【裁判字號】    97,訴,1197
【裁判日期】    970725
【裁判案由】    毒品危害防制條例
【裁判全文】
臺灣臺北地方法院刑事判決              97年度訴字第1197號
公  訴  人  臺灣臺北地方法院檢察署檢察官
被      告  甲○○
上列被告因違反毒品危害防制條例案件，經檢察官提起公訴（97
年度毒偵字第1681號），本院判決如下：
    主    文
本件公訴不受理。
    犯罪事實
一、公訴意旨略以：甲○○前因施用毒品案件，經依台灣板橋地
    方法院裁定送觀察、勒戒後，認無繼續施用毒品之傾向，由
    台灣板橋地方法院檢察署檢察官以88年度毒偵字第1451號不
    起訴處分在案。復因施用毒品案件，經台灣板橋地方法院以
    90年度訴字第748號判處有期徒刑8月確定，甫於民國96年1
    月2日執行完畢，詎復基於施用毒品之犯意，於97年5月2日
    晚間某時，以及於同年月4日上午7時許為警採尿前之26小時
    內某時，在台北縣新店市○○○路33巷17號1樓住處，施用
    第二級毒品甲基安非他命及第一級毒品海洛因，嗣為警於97
    年5月4日（起訴書誤載為5月2日）凌晨2時許，在台北縣新
    店市秀朗橋上遭警方攔檢查獲，並於其所配戴之安全帽內扣
    得第二級毒品甲基安非他命1包（毛重1.1公克，淨重1.0公
    克），始查獲上情，因認被告涉犯毒品危害防制條例第10
    條第1項、第2項施用第一級及第二級毒品罪嫌等語。
二、起訴之程序違背規定者，應諭知不受理之判決，並得不經言
    詞辯論，刑事訴訟法第303條第1款、第307條，分別定有明
    文。施用第一、二級毒品為犯罪行為，毒品危害防制條例第
    10條定有處罰明文。故施用第一、二級毒品者，依前揭規定
    本應科以刑罰，惟基於刑事政策，對合於一定條件之施用者
    ，則依同條例第20條、第23條之規定，施以觀察、勒戒或強
    制戒治之保安處分。又毒品危害防制條例於92年7月9日修正
    公布，自93年1月9日施行。其中第20條、第23條將施用毒品
    之刑事處遇程序，區分為「初犯」及「五年內再犯」、「五
    年後再犯」。依其立法理由之說明：「初犯」，經觀察、勒
    戒或強制戒治後，應為不起訴處分或不付審理之裁定；「五
    年內再犯」者，因其再犯率甚高，原實施之觀察、勒戒及強
    制戒治既已無法收其實效，爰依法追訴或裁定交付審理。至
    觀察、勒戒或強制戒治執行完畢釋放後，「五年後再犯」者
    ，前所實施之觀察、勒戒或強制戒治已足以遮斷其施用毒品
    之毒癮，為期自新及協助其斷除毒癮，仍適用「初犯」規定
    ，始應先經觀察、勒戒或強制戒治程序。又上開條例第20條
    第3項：「依前項規定為觀察、勒戒或強制戒治執行完畢釋
    放後，五年後再犯第十條之罪者，適用本條前二項之規定。
    」其所稱「五年後再犯」，解釋上應僅限於施用第一級、第
    二級毒品者，於觀察、勒戒或強制戒治執行完畢釋放後5年
    內，均未再為任何施用第一級、第二級毒品之犯行者，始足
    當之，最高法院97年台非字第150號判決可資參照。據此，
    倘被告前已經觀察、勒戒或強制戒治執行完畢，而於執行完
    畢後5年內均無施用毒品之行為，自應重新執行觀察、勒戒
    或強制戒治等治療程序，不得逕予起訴。
三、經查，本件被告前因施用毒品案件，經台灣板橋地方法院於
    90年1月17日以90年度毒聲字第348號裁定送觀察、勒戒後，
    認有繼續施用毒品之傾向，由台灣板橋地方法院先於90年2
    月8日以90年度毒聲字第692號裁定令入戒治處所，施以強制
    戒治，後於90年11月16停止戒治出監，刑事案件部分則於90
    年5月28日以90年度訴字第748號判決判處被告有期徒刑8月
    ，後於95年12月26日縮刑期滿假釋出監，並於96年1月2日保
    護管束期滿執行完畢，另被告於前揭強制戒治執行完畢釋放
    後5年內並無施用毒品行為等情，此有台灣高等法院被告前
    案紀錄表在卷足參；而本件被告係於97年5月2日晚間某時，
    以及於同年月4日上午7時許為警採尿前之26小時內某時，在
    台北縣新店市○○○路33巷17號1樓住處等地，施用第二級
    毒品甲基安非他命及第一級毒品海洛因，因此，被告本案施
    用毒品之行為，距被告前揭強制戒治執行完畢釋放後已逾5
    年，且於前揭強制戒治執行完畢釋放後5年內並無施用毒品
    行為，則揆諸首揭說明，本件被告係於前開強制戒治保護管
    束期滿執行完畢釋放，5年「後」再犯本件毒品危害防制條
    例第10條第1項、第2項之施用第一級、第二級毒品罪，依毒
    品危害防制條例第20條第3項、第1項、第2項規定，本件被
    告自應由檢察官先聲請法院裁定送觀察勒戒；再依觀察、勒
    戒之結果，視有無繼續施用之傾向，分別為不起訴處分或聲
    請法院裁定令入戒治處所施以強制戒治期滿後再為不起訴處
    分；而經此觀察、勒戒或強制戒治執行完畢釋放後，5年內
    再犯第10條之罪者，方得由檢察官依法追訴。惟本件公訴人
    並未依前開規定先聲請法院裁定將被告送觀察勒戒等之程序
    ，遽將被告提起公訴，揆諸前開說明，其起訴程序顯屬違背
    規定，爰不經言詞辯論，而為不受理之判決。
四、據上論斷，應依刑事訴訟法第303條第1款、第307條，判決
    如主文。
中    華    民    國    97    年    7     月    25    日
                  刑事第一庭  審判長法  官  陳興邦
                                    法  官  雷淑雯
                                    法  官  蘇嘉豐
以上正本證明與原本無異。
如不服本判決，應於判決送達後10日內向本院提出上訴狀（應抄
附繕本）。
                                    書記官  蘇靜紅
中    華    民    國    97    年    7     月    29    日


司法院資訊處製作；財團法人民間司法改革基金會備份。
